【裁判字號】    91,易,1720
【裁判日期】    920923
【裁判案由】    贓物
【裁判全文】
臺灣板橋地方法院刑事判決                        九十一年度易字第一七二號
    公  訴  人  臺灣板橋地方法院檢察署檢察官
    被      告  辛○○
                丁○○
右列被告等因贓物案件，經檢察官提起公訴（八十九年度偵字第二○一七四號），本
院判決如左：
    主  文
辛○○、丁○○共同連續收受贓物，辛○○處有期徒刑拾月，丁○○處有期徒刑捌月
。扣案如附表二所示之物均沒收。
    事  實
一、辛○○、丁○○（前因竊盜案件，經臺灣桃園地方法院以八十九年度易字第一一
    八七號判處有期徒刑一年二月，緩刑五年確定，現仍於緩刑期間內）、甲○○（
    另經檢察官移請臺灣桃園地方法院併案審理）、乙○○（另經檢察官移請臺灣桃
    園地方法院併案審理）等四人，明知真實年籍姓名不詳、外號「頭哥」（辛○○
    稱其本名為「詹錫睍」）及「錢先生」（辛○○稱其本名為「蔡國亮」）之成年
    男子，有意招集人手共組贓車拆解集團，以對外收受他人遭竊之贓車，並將之拆
    解為零件後販賣牟利；詎渠四人竟仍與「頭哥」、「錢先生」共同基於收受贓物
    之概括犯意聯絡，以每日或拆解每車可得新臺幣（下同）三千元之代價，受僱於
    「頭哥」及「錢先生」；先由辛○○依「頭哥」之指示，於民國（下同）八十九
    年十月十三日，以其個人名義向不知情之戊○○租得速憶科技股份有限公司（下
    稱速憶公司）所有、位於臺北縣林口鄉○○路三十七號之地下室（租期自八十九
    年十月二十日起，為期一年），作為拆解贓車之工廠，並由「頭哥」於該處之出
    入口自行裝設監視器鏡頭及螢幕，以監控廠外動靜；復自同年十月十六、十七日
    起，推由「頭哥」及「錢先生」二人，連續自不詳之人處收受如附表一所示各被
    害人前遭竊取之贓車（車牌號碼、被害人、失竊之時間、地點等均詳附表一），
    再將之開回或通知辛○○開回前址地下室工廠內，由丁○○、甲○○二人利用「
    頭哥」所提供之電鋸、扳手等工具，共同進行拆解；拆解完成後之有用零件，則
    由乙○○依照「錢先生」所通知之交貨地點，駕駛車牌號碼九Ｆ—八二八六號小
    貨車（前由辛○○依「頭哥」之指示，而於八十九年十月十八日向不知情之「泰
    沅汽車商行」【下稱泰沅車行】負責人李孟宗所租得），將之載往南崁交流道或
    臺北縣新莊市、泰山鄉等地，交付予不詳之買主；辛○○並於上址工廠內擔任現
    場負責人，負責處理人員膳食及工資轉發等事務。嗣於八十九年十月二十四日上
    午十時許，為警於上址地下室工廠內當場查獲辛○○、丁○○、甲○○、乙○○
    等四人，並扣得如附表二所示之物；再依現場所遺留如附表一所示各車輛之車體
    、零件、車籍資料、車主資料等物品，而循線偵得上情。
二、案經臺北縣政府警察局新莊分局報請臺灣板橋地方法院檢察署檢察官偵查起訴。
    理  由
一、訊據被告辛○○、丁○○二人固均坦承受僱於「頭哥」及「錢先生」，於右揭時
    地共組汽車拆解工廠，惟均矢口否認有何收受贓物犯行，被告辛○○辯稱：伊只
    是受僱擔任「人頭」，出面承租廠房及貨車，並負責照料工廠內人員之膳食及轉
    發工資，伊根本不知道開進來的車子是贓車，當時「頭哥」及「錢先生」係告訴
    伊車子都是車主報失竊後，由保險公司理賠，才開過來拆解，伊並沒有收受贓物
    之犯意云云；被告丁○○則辯稱：伊不知道拆解之汽車均為贓車，當時「錢先生
    」係告訴伊車子都是「環保車」，就是經環保署列為廢棄車輛的廢棄車，伊以為
    只是單純的廢棄車拆解工廠，才會受僱去拆車，伊並無收受贓物之犯意云云。經
    查：
  (一)被告等人為警查獲時，於上址地下室工廠內所起獲尚未拆解或已拆解之車體、零
    件、車籍資料、車主資料等，經警詳予分類及比對之結果，確認分屬如附表一所
    示各被害人所有之車輛；而如附表一所示各被害人所有之車輛，分別係於各該失
    竊之時間、地點（詳附表一所示），遭不詳之人所竊取，此業據被害人林連成、
    統帥航空貨運代理股份有限公司（委由代理人己○○）、壬○○、陳慶籠、丙○○、臺北市自來水事業處產業公會工程服務社（委由代理人羅煥禎）、林瑞祥、
    高德全、董國棟、朱育二（委由代理人朱文賢）、陳棟樑、陳林吉、豐鐵金屬有
    限公司（委由代理人邱建文）、陳恆偉（委由代理人陳雄官）、明技國際股份有
    限公司（委由代理人林雋軒）、開泰塑膠股份有限公司（委由代理人吳孟芬）、
    陳顏水枝、聯縱工業股份有限公司（委由代理人吳士杰）、告訴人張國亮等於偵
    查中指訴綦詳，並有車輛竊盜資料個別查詢報表十九份、上開被害人（或其代理
    人）、告訴人所出具之贓物認領保管單計十九紙等在卷可稽（被害人及告訴人之
    筆錄、贓物認領保管單等分別見偵查卷第十六至第二十頁、第二十六至第三十二
    頁、第一一一至第一五四頁；車輛竊盜資料個別查詢報表見偵查卷第五十三至六
    十九頁、第七十一至第七十二頁）；從而，被告辛○○、丁○○所收受而於於上
    址地下室工廠內進行拆解之汽車，皆為他人失竊之車輛，自均屬贓物無疑。
  (二)被告辛○○於偵查中及本院審理時，均坦承受僱於「頭哥」及「錢先生」，以其
    名義出面承租前址地下室作為拆解汽車之場所，並租用上開車牌號碼九Ｆ—八二
    八六號之小貨車作為送交零件予買主之用，其另於前址地下室工廠內擔任現場負
    責人，負責處理人員之膳食及轉發工資等事務，有時亦負責將車輛開回廠內，而
    車輛經被告丁○○、同案為警查獲之被告甲○○二人共同拆解完成後，有價值之
    零件則交由同案為警查獲之被告乙○○以上開小貨車載往「錢先生」所指定之地
    點交付買主等情，核與被告丁○○於偵審中之供述、同案遭查獲之被告甲○○、
    吳建立等人於偵查中之供述、證人即出租前址地下室予被告辛○○之速憶公司代
    理人戊○○、證人即出租上開小貨車予被告辛○○之泰沅車行負責人李孟宗於偵
    查中所證述之情節相符（證人戊○○部分見偵查卷第二十一至第二十二頁、第二
    七一頁之偵訊筆錄；證人李孟宗部分見偵查卷第二十三頁之偵訊筆錄）；此外，
    復有房屋租賃契約書影本（見偵查卷第四十五至第五十頁）、車輛租賃合約書影
    本（見偵查卷第五十二頁）各一份、查獲當時之現場照片數幀（見偵查卷第三十
    三至第三十九頁）等附卷可按，及如附表二所示之物扣案可資佐證，足認被告辛○○前開供述，核與事實相符。被告辛○○雖辯稱不知進廠拆解之車輛均係贓車
    ，「頭哥」及「錢先生」僅告訴伊車子是車主報失竊後，由保險公司理賠，才開
    過來拆解，伊並無收受贓物之犯意云云；惟查，被告辛○○對於何謂「車主報失
    竊後，由保險公司理賠，始開來拆解」之車輛，已是語焉不詳，無法自圓其說；
    且其前於偵查中檢察官訊問時，原係辯稱：「‧‧‧他們告訴我這是『環保車』
    或『廢棄車』，所以我沒有多想」云云（見偵查卷第二四七頁之訊問筆錄），亦
    顯與其嗣於本院訊問時所辯係「保險理賠車」者，迥不相符，其前後辯詞不一，
    自難遽予採信。況且，被告辛○○既自承係依「頭哥」之指示，以其名義承租前
    址地下室及上開小貨車，則其對於「頭哥」何以不用自己之名義承租，卻另行支
    付薪水僱用其出面擔任「人頭」等不尋常之舉，焉有不加懷疑之理？此足見被告
    對於所從事之拆解汽車工作確涉及不法情事乙節，已是知之甚詳，不容其任以不
    知情為由相諉。參以被告辛○○（等人）所拆解如附表一所示之車輛，有多數均
    係車齡在三年以內之新車，其中亦不乏國外進口之高級轎車，且該等車輛或於車
    身仍懸掛有車牌，或於車內遺留有行車執照、保險卡等足資識別車籍、車主之證
    明文件，顯非係出於車輛所有人之意思而送往拆解之汽車（倘係依車主之意而送
    往拆解，衡情必先向監理機關報廢而繳回車牌、行車執照，以免續有稅費之產生
    ，且均會將車主個人之證件、物品等悉予清除，以防免個人資料外流），更非所
    謂「環保車」、「廢棄車」或「保險理賠車」；尤其，被告辛○○對於在短短七
    、八天之時間內，竟有多達十九部車輛入廠拆解等異常之情，又豈會不予置疑，
    而兀自堅信「頭哥」、「錢先生」等所為不明其義之解釋？綜上所述，被告前揭
    所辯，無非均屬避重就輕之詞，不足採信甚明；其明知與「頭哥」、「錢先生」
    等人所共同收受並進行拆解之如附表一所示各車輛，均係他人遭竊之贓車，實無
    疑問。
  (三)被告丁○○於偵查中及本院審理時，均坦承受僱於「錢先生」，於右揭時地擔任
    實際拆解車輛之工作，其與同案為警查獲之被告甲○○二人共同負責拆解如附表
    一所示之車輛，拆解完成後所得之有價值零件，則交由同案為警查獲之被告乙○○以前述小貨車載往「錢先生」所指定之地點交付買主等情，核與被告辛○○於
    偵審中之供述、同案遭查獲之被告甲○○、吳建立等人於偵查中所供述之情節相
    符；此外，復有查獲當時之現場照片數幀附卷可按，及如附表二所示之物扣案可
    資佐證，足認被告丁○○前開供述，核與事實相符。被告丁○○雖辯稱不知所拆
    解之車輛均係贓車，「錢先生」告訴伊是「環保車」，亦即經環保署列為廢棄車
    輛的廢棄車，伊以為只是單純的廢棄車拆解工廠，才會受僱去拆車，並無收受贓
    物之犯意云云；惟查，被告丁○○前於警詢中及檢察官訊問時，均已坦承知悉其
    所拆解之車輛為他人失竊之贓車等語（見偵查卷第十四頁之偵訊筆錄、第一五九
    頁反面之訊問筆錄），其嗣後翻易上開自白，改以前詞置辯，已難遽信所辯為真
    實；參以被告丁○○（等人）所拆解如附表一所示之車輛，有多數均係車齡在三
    年以內之新車，其中亦不乏自德國、美國所進口之高級轎車，此等價格昂貴，且
    車況甚佳之高級轎車，原應為車主所細心保養、謹慎維護者，焉會任令該等車輛
    成為環保署列為報廢車輛之「廢棄車」？且上開車輛，或於車身仍懸掛有車牌，
    或於車內遺留有行車執照，亦顯與報廢車輛時應依規定繳回車輛號牌、行車執照
    等證明文件之情形，迥不相符，實難認被告丁○○有何誤信該等車輛均係「環保
    廢棄車」之可能；尤其，被告丁○○對於在短短七、八天之時間內，竟有多達十
    九部車輛入廠拆解等異常之情，又豈會不加懷疑，仍堅信其僅係單純從事廢棄車
    之拆解工作？參合上情，足見被告丁○○嗣後翻易前詞，所辯無非均屬卸責之詞
    ，委無足採；其明知與「頭哥」、「錢先生」等人所共同收受並進行拆解之如附
    表一所示各車輛，均係他人遭竊之贓車，亦屬灼然。
  (四)綜上所述，本件事證明確，被告辛○○、丁○○二人之犯行，均堪以認定。
二、核被告辛○○、丁○○所為，均係犯刑法第三百四十九條第一項之收受贓物罪。
    被告二人上開犯行，與「頭哥」、「錢先生」，以及同案經警查獲之被告乙○○
    、甲○○等人間，互有犯意之聯絡及行為之分擔，均為共同正犯；被告二人先後
    多次收受贓物犯行，時間緊接，手法相同，所犯係犯罪構成要件相同之罪，顯係
    基於概括之犯意反覆為之，為連續犯，應依刑法第五十六條規定以一罪論，並依
    法加重其刑。爰分別審酌被告辛○○、丁○○之犯罪動機、目的、手段、犯罪行
    為時間雖非長久，然所收受拆解之贓車數量已高達十九輛，對於被害人（及告訴
    人）之回復請求權所造成之妨害非輕，以及被告辛○○負責承租廠房及貨車，並
    擔任現場負責人，涉案程度較深，而被告丁○○僅負責於工廠內拆解車輛，涉案
    程度較淺等一切情狀，分別量處如主文所示之刑，以資懲儆。扣案如附表二編號
    一至十所示之工具，均係共同正犯「頭哥」所有，供作本件收受及拆解贓車所用
    之物，業據被告辛○○供陳明確；而附表二編號十一、十二所示之監視器鏡頭及
    螢幕，係用以監視贓車解體工廠外部動靜之用，且被告辛○○亦陳稱「頭哥」前
    已在該處租屋，上開監視儀器於承租之初即已存在等語（見本院九十二年五月二
    十日訊問筆錄第四頁），衡諸該等監視儀器並非地下室出租者於通常情形下所裝
    設，而係具有其特殊之目的性，應認該等監視器鏡頭、螢幕等亦為共同被告「頭
    哥」所裝設，為「頭哥」所有供本件收受贓物犯行所用之物；是依共同正犯間責
    任共通之原則，上開如附表二所示之物，均依刑法第三十八條第一項第二款規定
    宣告沒收之。
據上論斷，應依刑事訴訟法第二百九十九條第一項前段、刑法第二十八條、第五十六
條、第三百四十九條第一項、第三十八條第一項第二款，罰金罰鍰提高標準條例第一
條前段，判決如主文。
本案經檢察官謝宗甫到庭執行職務
中      華      民      國      九十二      年    九    月    二十三    日
                                        臺灣板橋地方法院刑事第一庭
                                            審判長法  官  梁宏哲
                                                  法  官  高玉舜
                                                  法  官  劉景宜
右正本證明與原本無異。
如不服本判決，應於判決送達後十日內，向本院提出上訴狀。
                                                  書記官  劉育君
中      華      民      國      九十二      年    九    月    二十六    日
附錄本案論罪科刑法條全文
刑法第三百四十九條
收受贓物者，處三年以下有期徒刑、拘役或五百元以下罰金。
搬運、寄藏、故買贓物或為牙保者，處五年以下有期徒刑、拘役或科或併科一千元以
下罰金。
因贓物變得之財物，以贓物論。
附表一：
┌──┬─────┬─────┬──────┬──────┬──────┐
│    │車牌號碼  │          │  失竊時間  │            │            │
│編號│（均為自用│  被害人  │  （民國）  │  失竊地點  │  備    註  │
│    │小客車）  │          │            │            │            │
├──┼─────┼─────┼──────┼──────┼──────┤
│    │ＤＷ－六○│          │八十九年十月│臺北市○○街│2000年份車輛│
│一  │七二號    │林連成    │十六日下午五│附近        │            │
│    │          │          │時許        │            │            │
├──┼─────┼─────┼──────┼──────┼──────┤
│    │ＡＣ－九二│統帥航空貨│八十九年十月│臺北市○○路│1992年份車輛│
│二  │九九號    │運代理股份│二十日晚間十│一段十一號  │賓士車型    │
│    │          │有限公司  │時許        │            │            │
├──┼─────┼─────┼──────┼──────┼──────┤
│    │ＣＱ－六六│          │八十九年十月│臺北縣新莊市│1993年份車輛│
│三  │三九號    │壬○○    │十八日上午十│中華路二六五│            │
│    │          │          │時許        │號地下室    │            │
├──┼─────┼─────┼──────┼──────┼──────┤
│    │ＤＷ－三○│          │八十九年十月│臺北市重慶北│1992年份車輛│
│四  │五三號    │庚○○    │二十三日上午│路三段三○○│賓士車型    │
│    │          │          │七時二十分許│號          │            │
├──┼─────┼─────┼──────┼──────┼──────┤
│    │ＨＮ－五○│          │八十九年十月│臺北縣新莊市│1994年份車輛│
│五  │九九號    │丙○○    │十八日上午九│龍安路附近  │BMW車型     │
│    │          │          │時許        │            │            │
├──┼─────┼─────┼──────┼──────┼──────┤
│    │          │臺北市臺北│八十九年十月│臺北縣土城市│1996年份車輛│
│六  │ＣＫ－九六│自來水事業│二十三日上午│中央路一段一│克萊斯勒車型│
│    │七八號    │處產業工會│六時許      │七九號前    │            │
│    │          │工程服務社│            │            │            │
├──┼─────┼─────┼──────┼──────┼──────┤
│    │Ｔ三－三四│          │八十九年十月│臺北縣土城市│1998年份車輛│
│七  │○六號    │林瑞祥    │二十三日上午│學府路一段六│            │
│    │          │          │九時許      │號前        │            │
├──┼─────┼─────┼──────┼──────┼──────┤
│    │ＣＥ－九七│          │八十九年十月│臺北縣新店市│1989年份車輛│
│八  │五七號    │高德全    │二十日上午四│北新路三段二│賓士車型    │
│    │          │          │時三十分許  │十八號前    │            │
├──┼─────┼─────┼──────┼──────┼──────┤
│    │ＢＱ－○○│          │八十九年十月│臺北市民權東│1993年份車輛│
│九  │八八號    │董國棟    │十九日晚間八│路三段十六號│賓士車型    │
│    │          │          │時許        │地下二樓    │            │
├──┼─────┼─────┼──────┼──────┼──────┤
│    │ＵＭ－一○│          │八十九年十月│臺北縣三重市│1991年份車輛│
│十  │四八號    │朱育二    │十九日下午二│重陽路三段一│BMW車型     │
│    │          │          │時許│一三號前    │            │
├──┼─────┼─────┼──────┼──────┼──────┤
│    │三Ａ－四○│          │八十九年十月│臺北市文山區│2000年份車輛│
│十一│五七號    │陳棟樑    │十八日下午一│萬芳路附近  │            │
│    │          │          │時許        │            │            │
├──┼─────┼─────┼──────┼──────┼──────┤
│    │七Ｆ－三八│          │八十九年十月│臺北縣土城市│1993年份車輛│
│十二│三三號    │陳林吉    │二十日上午七│金城路二段三│賓士車型    │
│    │          │          │時許        │五八巷口    │            │
├──┼─────┼─────┼──────┼──────┼──────┤
│    │Ｐ九－七六│豐鐵金屬有│八十九年十月│臺北縣蘆洲市│1998年份車輛│
│十三│四九號    │限公司    │十八日上午八│三民路五一八│            │
│    │          │          │時二十分許  │號前        │            │
├──┼─────┼─────┼──────┼──────┼──────┤
│  │ＤＯ－六四│陳恆偉    │八十九年十月│臺北市重慶北│1999年份車輛│
│十四│一八號    │          │十八日下午一│路四段八十號│            │
│    │          │          │時三十分許  │前          │            │
├──┼─────┼─────┼──────┼──────┼──────┤
│    │ＤＩ－七一│明技國際股│八十九年十月│臺北市○○路│1998年份車輛│
│十五│一八號    │份有限公司│十六日下午二│、松仁路停車│            │
│    │          │          │時許        │格          │            │
├──┼─────┼─────┼──────┼──────┼──────┤
│    │Ｋ四－八六│開泰塑膠股│八十九年十月│桃園縣龜山鄉│1997年份車輛│
│十六│九○號    │份有限公司│十五日下午三│文二一路九之│            │
│    │          │          │時許        │一號前      │            │
├──┼─────┼─────┼──────┼──────┼──────┤
│    │Ｐ七－○二│          │八十九年十月│臺北市○○路│1997年份車輛│
│十七│一八號    │陳顏水枝  │十五日上午十│捷運市政府站│            │
│    │          │          │一時許      │附近        │            │
├──┼─────┼─────┼──────┼──────┼──────┤
│    │Ｔ二－二二│聯縱工業股│八十九年十月│臺北市○○街│1998年份車輛│
│十八│七五號    │份有限公司│十五日下午三│、至誠路口  │            │
│    │          │          │時三十分許  │            │            │
├──┼─────┼─────┼──────┼──────┼──────┤
│    │Ｎ二－二八│          │八十九年十月│臺北市和平西│1998年份車輛│
│十九│六一號    │張國亮    │十七日上午七│路二段一○二│            │
│    │          │          │時許        │號前        │            │
└──┴─────┴─────┴──────┴──────┴──────┘
附表二：
┌─────┬─────────┬─────────┬─────────┐
│編      號│名              稱│數              量│備              註│
├─────┼─────────┼─────────┼─────────┤
│一        │電鋸              │一具              │                  │
├─────┼─────────┼─────────┼─────────┤
│二        │打釘器            │一支              │                  │
├─────┼─────────┼─────────┼─────────┤
│三        │梅花板手          │七支              │                  │
├─────┼─────────┼─────────┼─────────┤
│四        │固定板手          │二支              │                  │
├─────┼─────────┼─────────┼─────────┤
│五        │鉗子              │五支              │                  │
├─────┼─────────┼─────────┼─────────┤
│六        │六角板手          │四支              │                  │
├─────┼─────────┼─────────┼─────────┤
│七        │大鐵鉗            │一支              │                  │
├─────┼─────────┼─────────┼─────────┤
│八        │活動六角板手      │二支              │                  │
├─────┼─────────┼─────────┼─────────┤
│九        │鐵鎚              │一支              │                  │
├─────┼─────────┼─────────┼─────────┤
│十        │一字板手          │三支              │                  │
├─────┼─────────┼─────────┼─────────┤
│十一      │監視器螢幕        │一台              │                  │
├─────┼─────────┼─────────┼─────────┤
│十二      │監視器鏡頭        │一具              │                  │
└─────┴─────────┴─────────┴─────────┘


司法院資訊處製作；財團法人民間司法改革基金會備份。
